最高法院刑事裁定　　　　　　　　　 111年度台抗字第1107號
抗　告　人　黃昱翔


上列抗告人因強盜等罪案件，不服臺灣高等法院中華民國111 年
7月12 日定其應執行刑之裁定（111 年度聲字第1767號），提起
抗告，本院裁定如下：
    主  文 
抗告駁回。 
    理  由
一、抗告人黃昱翔抗告意旨略稱：數罪併罰除不得逾越法律規定
    外，尚著重教化功能，非僅在實現應報觀念，而採「限制加
    重」原則，非以累加方式為之，且因生命有限，當有責任遞
    減原則之適用，應受內部、外部性界限裁量之拘束；又刑法
    刪除連續犯規定後，應回歸數罪併罰，以維護刑罰之公正性
    ；再法院之裁量權並應受比例原則及公平正義原則，符合法
    律授權目的及法律秩序等規範。抗告人所犯較之傷害致人於
    死等罪，當非重罪，況我國亦不採應報主義而著重矯治及教
    化功能，原裁定刑度僅減少有期徒刑2 月，顯屬過苛，懇請
    依公平公理，重裁輕刑，給予重新自新及彌補陪伴家人之機
    會云云。
二、惟按裁判確定前犯數罪者，併合處罰之；數罪併罰，有二裁
    判以上者，依刑法第51條之規定，定其應執行之刑，刑法第
    50條第1 項前段、第53條分別定有明文；又數罪併罰，分別
    宣告多數有期徒刑者，於各刑中之最長期以上，各刑合併之
    刑期以下，定其刑期，但不得逾30年，同法第51條第5 款亦
    定有明文。至定應執行刑，係對犯罪行為人及其所犯各罪之
    總檢視，其裁量權之行使，應兼衡罪責相當及特別預防之刑
    罰目的，具體審酌行為人所犯各罪反應出之人格、犯罪傾向
    ，並審酌整體犯罪過程之各罪關係（例如各行為彼此間之關
    聯性《數罪間時間、空間、法益之異同性》、所侵害法益之
    專屬性或同一性、數罪對法益侵害之加重效應）等情狀綜合
    判斷，倘裁量結果未逾法定範圍，且符合上開罪責相當原則
    之法規範目的，而無濫權情形者，自無違法可言。再者，刑
    法刪除連續犯規定之立法意旨，係基於連續犯原為數罪之本
    質及刑罰公平原則之考量，以其修正既難以周延，爰予刪除
    。至連續犯之規定刪除後，對於部分習慣犯，例如竊盜、吸
    毒等犯罪，在實務運用上，固可參考德、日等國之經驗，委
    由學界及實務以補充解釋之方式，發展接續犯之概念，對於
    合乎「接續犯」或「包括一罪」之情形，認為構成單一之犯
    罪，避免因適用數罪併罰而使刑罰過重產生不合理之現象；
    然此僅在限縮適用數罪併罰之範圍，非謂對於適用數罪併罰
    之規定者，即應從輕酌定其應執行刑。
三、本件原裁定以抗告人所犯如原裁定附表（下稱附表）編號 1
    至5 所示之罪，分別經臺灣桃園地方法院（下稱桃園地院）
    及原審法院判處如附表所示之刑，並均確定在案，有上開刑
    事判決書及原審法院被告前案紀錄表附卷可按確定，而其中
    附表編號4 之罪所處之刑為得易科罰金，附表編號1 至3 、
    5 所示之罪所處之刑則均不得易科罰金，核屬刑法第50條第
    1 項但書第1 款之情形，依同條第2 項規定，須經受刑人請
    求檢察官聲請定應執行刑者，始得全部依第51條規定合併定
    其應執行之刑。茲檢察官依抗告人之請求，向最後事實審之
    原審法院聲請合併定其應執行之刑，有抗告人簽署是否聲請
    定應執行刑調查表附卷可稽（見原審卷第9 頁），原審審核
    認聲請為正當，應予准許。又抗告人就附表編號1至4所示之
    罪，業經桃園地院以110 年度聲字第2276號裁定定其應執行
    之刑為有期徒刑4年1月，有上開刑事裁定在卷可憑，審酌該
    內部性界限（即前述各罪所定應執行刑之總和11年8 月）及
    外部性界限（即前述各罪宣告刑之總和15年3 月），並考量
    抗告人所犯上開各罪之犯罪類型、動機、態樣、侵害法益等
    情狀，及抗告人雖經原審函詢，迄未對本件定應執行刑案件
    表示意見（見原審卷第159至161頁），復就其所犯之罪整體
    評價其應受非難及矯治之程度，並兼衡刑罰經濟與公平、比
    例等原則，爰定其應執行之刑為11年6月有期徒刑。
四、經核原裁定審酌上情，所定前述應執行刑，並無逾越法律規
    定之內、外部性界限及恤刑之目的，係法院裁量職權之適法
    行使，於法並無不合。
五、綜上說明，抗告意旨並未針對原裁定有何違法或不當，為具
    體指摘，徒以個人主觀意見，泛引數罪併罰、連續犯廢止後
    之定刑學說、理論，就原裁定裁量職權之適法行使，徒以個
    人之事由，漫指裁量過苛，均無可採。又原裁定並無應予撤
    銷更為裁定之事由，抗告意旨另請本院從輕酌定應執行刑乙
    節，亦屬無據。
據上論結，應依刑事訴訟法第412條，裁定如主文。
中    華    民    國   111    年    8     月    25    日
                  刑事第二庭審判長法  官  林  勤  純  
                                  法  官  王  梅  英  
                                  法  官  莊  松  泉  
                                  法  官  吳  秋  宏  
                                  法  官  李  釱  任  
本件正本證明與原本無異
                                  書記官
中    華    民    國   111    年    8     月    30    日